臺灣高等法院刑事判決
111年度上訴字第2004號
上  訴  人  
即  被  告  李侑澤

選任辯護人  季佩芃律師
上列上訴人因詐欺等案件，不服臺灣新北地方法院111年度金訴
字第133號，中華民國111年3月25日第一審判決（起訴案號：臺
灣新北地方檢察署110年度少連偵緝字第50號），提起上訴，本
院判決如下：
    主  文
原判決撤銷。
李侑澤成年人與少年共同犯三人以上共同詐欺取財罪，處有期徒
刑壹年貳月。
    事  實
一、李侑澤(原名李堃節)、少年魏○○、許○○、陳○○（真實姓名、
    年籍資料詳卷）與微信暱稱「法拉驢」、「麥拉倫」、「扛
    的住」、「阿強」（真實姓名、年籍資料不詳）所屬詐騙集
    團共同意圖為自己不法之所有，基於三人以上共犯詐欺、洗
    錢的犯意聯絡，先由不詳詐騙集團成員於民國109年11月27
    日17時49分許，致電吳佳穎，假冒店家及永豐銀行客服人員
    ，佯稱網路賣家下單錯誤成24筆訂單，需要配合操作ATM始
    能取消云云，致吳佳穎陷於錯誤，於109年11月27日19時2分
    ，以手機轉帳新臺幣（下同）2萬5,998元（起訴書誤載為2
    萬6,013元）至富邦銀行帳號000-0000000000000000號帳戶
    （下稱富邦帳戶）。李侑澤再依「阿強」指示，將富邦帳戶
    提款卡交付少年魏○○，並與少年許○○、陳○○，一同前往新北
    市○○區○○路00號郵局，由魏○○於109年11月27日19時7分至19
    時9分，持富邦帳戶提款卡提領5萬6,000元後（包含其他不
    明來源款項），當場交付少年許○○、陳○○並轉交李侑澤，最
    終由李侑澤攜至新北市泰山區某麥當勞，交付「阿強」收受
    ，因此掩飾、隱匿詐欺犯罪所得的本質及去向。
二、案經吳佳穎訴由新北市政府警察局林口分局報告臺灣新北地
    方檢察署檢察官偵查起訴。　
    理  由
一、本判決以下所引具傳聞性質之各項供述證據，經本院於審理
    期日調查證據時提示並告以要旨後，未據當事人於言詞辯論
    終結前就證據能力部分有所異議，經審酌該言詞陳述或書面
    陳述作成時之情況，該等證據並無違背法定程序取得或顯不
    可信之情形，以之作為證據均屬適當，依據刑事訴訟法第15
    9條之5規定，自應認為均有證據能力。其餘認定事實所引用
    之非供述證據，並無證據證明係公務員違背法定程序所取得
    ，且就本案待證事項復具有相當關連性，亦無刑事訴訟法第
    159條之4顯有不可信之情況與不得作為證據之情形，復經本
    院於審理期日依法進行證據之調查、辯論，依同法第158條
    之4規定之反面解釋，亦均應有證據能力。
二、被告固坦承有上揭共犯三人以上共同詐欺取財罪之事實(本
    院卷第118頁)，但矢口否認明知魏○○、許○○、陳○○係未滿18
    歲之少年，辯稱：依據庭呈照片兩張(本院卷第121至123頁
    ），這兩張是被告成年朋友的照片，被告當時看到證人三人
    時，外貌上與已經成年朋友並無明顯差別，因此於行為當時
    ，被告確實不知證人三人未滿18歲，是行為之後，才聽聞朋
    友提及快要18歲，並非行為當時已知悉云云。惟查，被告於
    原審審理時供稱，那三個是我朋友的弟弟，還有朋友弟弟的
    朋友，他們說那時快18歲(原審金訴133卷第53頁)，且於偵
    查及原審準備程序與審理對於以上犯罪事實也都坦承不諱（
    偵緝卷第45頁；原審卷第48頁、第54頁）。核與少年魏○○、
    許○○、陳○○、告訴人吳佳穎於警詢證述大致相符（偵卷第17
    頁至第23頁、第25頁至第35頁、第49頁至第54頁、第59頁至
    第61頁），並有監視器錄影畫面翻拍照片26張、永豐銀行匯
    款往來明細、金融機構聯防機制通報單、富邦帳戶歷史對帳
    單各1份可資佐證（偵卷第63頁至第76頁、第77頁、第79頁
    ；原審卷第41頁）。綜上證據，足以認定被告於行為當時主
    觀上已明知少年魏○○、許○○、陳○○等三人，均係未滿18歲之
    少年無訛。是本案被告所犯事證明確，堪予認定，自應依法
    論科。
三、論罪科刑：
　㈠被告與未滿18歲之少年魏○○、許○○、陳○○共同前往指定地點
    提領款項，應該非常清楚從事的詐騙行為是聚集三個人以上
    的分工合作，而且被告對於錢的最終流向、將做什麼樣的利
    用都不清楚，使犯罪所得產生金流斷點，警方難以進行查緝
    ，已經成功掩飾、隱匿詐欺所得的本質及去向。因此，被告
    行為已構成刑法第339 條之4 第1 項第2 款之三人以上共同
    犯詐欺取財罪及洗錢防制法第2 條第2款、第14條第1 項洗
    錢罪。
　㈡被告與少年魏○○、許○○、陳○○、「法拉驢」、「麥拉倫」、
    「扛的住」、「阿強」所屬詐騙集團成員分工合作，各自擔
    任詐騙、聯繫、取款、回繳的工作，對於詐欺告訴人以及洗
    錢的行為，具有相互利用的共同犯意，並各自分擔部分犯罪
    行為，完成犯罪的目的，應依刑法第28條規定，論以共同正
    犯。
　㈢被告按照「阿強」指示，將富邦帳戶內詐欺款項，交付「阿
    強」收受，除了是詐欺取財犯罪的分工行為以外，也是掩飾
    、隱匿詐欺犯罪所得的本質及去向的部分行為，具有行為階
    段的重疊關係，犯罪行為局部同一，可以認為被告是以一行
    為同時觸犯數罪名，為想像競合犯，依照刑法第55條前段規
    定，以三人以上共同犯詐欺取財罪處斷（最低法定刑比洗錢
    罪還要重）。
　㈣刑罰加重事由：被告與少年魏○○、許○○、陳○○共同實施犯罪
    ，且主觀上明知渠等少年未滿18歲，已如上述，足證被告主
    觀上知道少年魏○○、許○○、陳○○尚未成年，應依兒童及少年
    福利與權益保障法第112條第1項前段規定，加重其刑。
　㈤刑罰減輕事由：被告於偵查、準備程序及審理中均自白洗錢
    罪犯行，只是想像競合的情況下，法定刑較輕之罪的刑罰減
    輕規定也必須被考慮，只是從一重後仍然以三人以上共同詐
    欺取財罪處斷，即應量處有期徒刑1年以上之刑(最高法院10
    8年度台上字第4405、4408號判決參照）。是原應依洗錢防
    制法第16條第2項規定，就被告所犯本案洗錢罪的部分，減
    輕其刑，並依刑法第71條第1項規定，先加重後，再減輕。
    惟本件依想像競合從一重之加重詐欺處斷，依前揭意旨，自
    無從再適用上開規定減刑，惟於後述量刑部分當一併衡酌該
    部分減刑事由。
四、被告已經將告訴人的被害款項2萬5,998元全數交付「阿強」
    收受，實際上無法支配該款項的運用，又被告於偵查、審理
    供稱：我沒有拿到任何的報酬等語（偵卷第43頁、原審卷第
    55頁），卷內也沒有證據能夠證明被告確實獲得報酬，可以
    認為不存在需要沒收的犯罪所得，檢察官聲請沒收犯罪所得
    2萬5,998元（起訴書誤載為2萬6,013元），即無從宣告沒收
    。
五、撤銷改判及量刑之理由：
　㈠被告上訴意旨所辯，不知道少年魏○○、許○○、陳○○係未滿18
    歲之少年乙節，之所以不可採之理由，業據旨駁如上。原審
    判決以被告所犯事證明確，依法論罪科刑，固非無見。然原
    審判決既認定被告與少年共犯應依兒童及少年福利與權益保
    障法第112條第1項前段規定，加重其刑，然主文卻未論以成
    年人與少年共犯，此觀原審判決主文之記載甚明，顯見判決
    主文與理由之記載並不相合，被告上訴雖無理由，仍應撤銷
    改判。
　㈡爰以被告之行為人責任為基礎，審酌被告四肢健全，卻不思
    考如何藉由自己的能力，透過正當途徑獲取財物，竟然與詐
    騙集團成員分工合作，騙取他人金錢，並將犯罪所得回繳，
    製造金流斷點之犯罪動機、目的及手段。又本案少年之所以
    會參與犯行，主要是因為被告的邀約，被告身為成年人，卻
    帶給少年最不好的示範，行為應值非難。惟辜念被告始終坦
    承犯行，洗錢犯行並於偵審自白，僅否認明知共犯少年未滿
    18歲，仍堪稱犯後態度良好，對於司法資源有一定程度的節
    省。再斟酌被告之素行紀錄，自述國中畢業之智識程度，目
    前從事販售汽車的業務工作，月薪約5萬元，與父親、配偶
    同住，需要扶養剛出生的小孩等家庭經濟生活狀況，告訴人
    受騙款項為2萬5,998元，迄今未向告訴人賠償損害，實際上
    並沒有獲得任何報酬等一切因素，及被告上訴意旨請求從輕
    量刑等一切情狀，就被告所犯量處如主文第二項所示之刑，
    較符罪刑相當原則。
據上論斷，應依刑事訴訟法第369條第1項前段、第364條、第299
條第1項前段，判決如主文。
本案經檢察官丁維志提起公訴，檢察官曾俊哲到庭執行職務。
中　　華　　民　　國　　111 　年　　10　　月　　26　　日
                  刑事第十九庭  審判長法　官  曾淑華
                                      法　官  李殷君
                                      法　官  陳文貴
以上正本證明與原本無異。
如不服本判決，應於收受送達後20日內向本院提出上訴書狀，其
未敘述上訴之理由者並得於提起上訴後20日內向本院補提理由書
（均須按他造當事人之人數附繕本）「切勿逕送上級法院」。
                                      書記官  俞妙樺
中　　華　　民　　國　　111 　年　　10　　月　　26　　日
附錄：本案論罪科刑法條全文
中華民國刑法第339條之4
犯第339條詐欺罪而有下列情形之一者，處1年以上7年以下有期
徒刑，得併科1百萬元以下罰金：
一、冒用政府機關或公務員名義犯之。
二、三人以上共同犯之。
三、以廣播電視、電子通訊、網際網路或其他媒體等傳播工具，
    對公眾散布而犯之。
前項之未遂犯罰之。

洗錢防制法第14條
有第二條各款所列洗錢行為者，處7年以下有期徒刑，併科新臺
幣5百萬元以下罰金。
前項之未遂犯罰之。
前二項情形，不得科以超過其特定犯罪所定最重本刑之刑。